臺灣高等法院高雄分院刑事判決　　　　110年度上易字第381號
上　訴　人　臺灣橋頭地方檢察署檢察官
被　　　告　陳桐碧


上列上訴人因被告詐欺案件，不服臺灣橋頭地方法院109 年度易
字第78號，中華民國110 年4 月19日第一審判決（起訴案號：臺
灣橋頭地方檢察署108 年度偵緝字第369 號），提起上訴，本院
判決如下：
    主  文
上訴駁回。
    理  由
一、公訴意旨略以：被告陳桐碧意圖為自己不法之所有，基於詐
    欺取財之犯意，透過劉懿慧之介紹，與告訴人林清華取得聯
    繫，接續向告訴人施用詐術，佯裝其將正常承攬高雄市○○
    區○○○路000 巷0 號OO樓之裝修工程，並於民國107 年11
    月24日簽立總價計新臺幣（下同）26萬6,400 元之估價單，
    內容記載「開工拿3 成、材料全部進場5 成、全部施工完成
    剩裝潢1.5 成」之約定，致告訴人陷於錯誤，於107 年11月
    24日14時許，在高雄市○○區○○路00號左腳右腳按摩店內
    ，交付開工款8 萬元予被告；俟107 年12月7 日前，被告明
    知自己僅施作廚房壁磚20餘塊、接一條水管、小面積紅磚修
    補等之極小部分工項，且材料亦未全部進場，未具第二次請
    款之資格，竟於107 年12月7 日10時許，虛編謊言向告訴人
    訛稱：磁磚已訂購待會就要送到現場，但手頭現金不足付款
    ，商求先行墊付磁磚材料10萬元云云，致告訴人再度陷於錯
    誤，迅即外出提領現金10萬元，在上開裝修現場交付予被告
    。嗣告訴人發現當日代墊貨款之磁磚未進場，工程進度停滯
    不前，被告卻一面以進口磁磚送貨期程較長、挑選磁磚剛好
    缺貨等不實理由拖延，另一面卻於107 年12月11日開立第二
    張總價計41萬8,300 元之估價單，欲再次請款20萬元之數額
    等異常情節而查覺可疑，被告遂於107 年12月29日逃匿他去
    ，告訴人始知受騙。因認被告陳桐碧涉有刑法第339 條第1
    項之詐欺罪嫌。
二、公訴意旨認被告陳桐碧涉有詐欺罪嫌，無非係以被告偵查中
    之供述、證人劉懿慧及告訴人林清華於偵查中之證述、被告
    107 年11月24日簽立之估價單（下稱A 估價單）、107 年12
    月11日交付告訴人之估價單（日期記載107 年11月，下稱B
    估價單）、被告與告訴人間LINE對話紀錄、被告偵訊中庭呈
    之「高陞建材行應收帳款明細表」等文件，為其主要論據。
三、被告陳桐碧經本院合法傳喚未到庭，惟據其於原審固不否認
    有承攬上開房屋修繕工程，且上開A 、B 兩份估價單均為其
    所簽立，另被告先於107 年11月24日收受告訴人交付之工程
    款8 萬元，後於107 年12月7 日收受告訴人交付之工程款10
    萬元，然上開工程於107 年12月20日後中止而無繼續進行等
    情，惟堅決否認有何詐欺取財之犯行，辯稱：我承攬這個工
    程後隨即進場施作，先將現場廢棄物加以清運，並將廁所輕
    鋼架拆除改為紅磚牆，請水電師傅張國文施作浴室地板管線
    更動工程，以及進磁磚並僱工貼在廚房牆壁，後來告訴人說
    劉懿慧挑選的樣式他不喜歡，我另行拆除後又向「高陞建材
    行」進另一批磁磚重貼，前後兩批磁磚價錢差很多，告訴人
    說A 估價單寫得太簡略，我才會開B 估價單，我於107 年12
    月20日還有將廁所地磚樣本放在大樓管理室讓告訴人挑選，
    後來告訴人透過劉懿慧請伊不要繼續做這個工程，我才會中
    止這個工程，我前後連自己的工資和支出已10多萬，結餘款
    僅有數萬元，我也願意退錢，並無詐欺犯意等語。經查：
（一）被告陳桐碧透過劉懿慧之介紹承攬告訴人位於高雄市○○
      區○○○路000 巷0 號OO樓之裝修工程，於107 年11月24
      日簽立總價計26萬6,400 元之A 估價單，內容記載「開工
      拿3 成、材料全部進場5 成、全部施工完成剩裝潢1.5 成
      」之約定，告訴人於107 年11月24日14時許，在高雄市○
      ○區○○路00號左腳右腳按摩店內，交付開工款8 萬元予
      被告；俟被告於107 年12月7 日10時許，於案場內向告訴
      人稱手頭現金不足付款，商求先行墊付磁磚材料10萬元，
      告訴人迅即外出提領現金10萬元交付予被告，被告並於10
      7 年12月11日開立第二張總價計41萬8,300 元之B 估價單
      予告訴人，除經被告供述不諱，並經證人劉懿慧及告訴人
      林清華在偵查中證述明確，且有被告簽立之上開A 、B 兩
      份估價單、被告與告訴人間LINE對話紀錄等在卷可憑，此
      部分事實先堪認定。
（二）被告確實有依據上開A 估價單所載內容進場施作部分內容
      ，且包含進料及僱工施作之費用亦與被告前後收取之開工
      款8 萬元、墊付磁磚材料10萬元相去不遠，又被告依據上
      開A 估價單內品名欄編號4 （規格25x40 、數量13坪，應
      係包含浴室及廚房兩處之壁磚，被告僅記載浴室壁磚，金
      額39,500元）所載，業已進貨並於廚房牆壁黏貼施工完畢
      ，業經被告當庭提出施工完畢後照片供本院核對無誤（見
      易字卷第205 、207 頁），嗣因壁磚樣式係由介紹人劉懿
      慧選定，告訴人看完後不喜歡，所以被告復加以拆除後，
      向「高陞建材行」進另一批磁磚（規格80x80 ）後重新黏
      貼施工完畢，除被告於偵查中所提出之高陞建材行應收帳
      款明細表（品名規格︰拋光8001.149，見偵緝卷第79頁）
      外，亦有告訴人提供之施工現場照片可證（見偵字卷第63
      頁上方）。參以告訴人就上情亦不爭執，於原審陳稱︰「
      （審判長問：一開始是貼這樣子？）對，被告剛剛提出的
      照片是廚房一開始貼的磁磚，我不喜歡、（審判長問：所
      以這是他施作的？）對。（審判長問：後來變成偵卷第63
      頁上方照片是他拆掉以後再重貼的？）對，這個是他做的
      沒錯、（審判長問：被告說多少，你有跟他說是怎麼樣、
      哪一個廠家、哪一個樣式或上網說我要這個？）沒有，那
      是我交給劉懿慧跟他處理的。」等語（見原審易字卷第19
      9 至201 頁）。足認被告於收受開工款8 萬元後確有依約
      進場開始施作廚房壁磚黏貼工程，期間因劉懿慧擇定的壁
      磚樣式告訴人不滿意，導致被告原本已經施工完之廚房壁
      磚拆除後再重貼新的樣式，一來一往導致料錢及工錢均較
      原先預估有所提昇，應堪認定。
（三）又被告於本案偵查中提出自行書寫之「博愛四路226 巷3
      號28樓工程施作人員明細表」1 張（見偵緝卷第77頁），
      於中間段落記載「水電3 組︰1.張國榮跟他股東5,000 元
      」，作為確有雇請水電師傅至現場施作之證據，嗣於原審
      準備程序時供稱︰上開明細表內「張國榮」是誤寫，應該
      是張國文等語（見原審易字卷第128 頁），再經證人張國
      文於原審審理時證稱：伊確實有至現場協助被告做管線，
      被告說要做衛浴，改它的排水，伊只有處理衛浴排水管線
      部分，其餘水電部分先前已經有人做一半了，伊怕接著做
      若出問題責任不易釐清，所以沒有幫忙處理，伊連同另一
      位同事到場施工，工資帶料差不多就是收5,000 元等語（
      見原審易字卷第182 至189 頁）。足認被告確有如上開明
      細表所載，僱用張國文及其同事改衛浴管線並支出5,000
      元無誤。再參以告訴人即證人林清華於原審審理時證稱：
      被告有做白鐵RO水管，不過我忘記是107 年12月7 日之前
      還是之後做的等語（見原審易字卷第195 頁），是被告在
      現場亦有施做白鐵RO水管，亦堪認定。
（四）本案被告進場後有無將廁所輕鋼架拆除改為紅磚牆，雖不
      明確，然目前可查明被告業已為如下之工程施作︰①進規
      格25x40 之壁磚並施工完畢、②拆除①之壁磚後進80x80
      之壁磚並施工完畢、③請水電張國文進場改浴室管線排水
      （支出5,000 元）、④施做白鐵RO水管（支出金額不詳）
      等，再參以A 估價單已載明25x40 壁磚之金額為39,500元
      （連工帶料）；B 估價單亦載明80x80 之壁磚之金額為16
      3,300 元（連工帶料）；所提「高陞建材行應收帳款明細
      表」亦載明80x80 （白、拋光8001.149）壁磚之進貨金額
      為8,100 元，且以上費用還不包含被告身為施工工頭到場
      監工及親自協助施工可得按日獲取之工資，以及符合經驗
      法則之現場相關廢棄物之清除費用，至被告其餘支出費用
      ，雖因卷內相關事證缺乏而無法逐一勾稽，然以本案被告
      前後收取之18萬元與被告上開付出之費用及可得之工資，
      兩相對照，被告辯稱伊前後連自己的工資和支出已10多萬
      元，結餘款僅有數萬元等語，尚與卷內事證相符而堪以採
      信。是被告既然有依約進場開展部分之施工項目，且向告
      訴人前後兩次所收取之費用已大致花費在工程上而所剩無
      多，即難認被告於前後兩次向告訴人收取款項時，主觀上
      存有詐欺之犯意。
（五）被告除有上開進場為部分施工之事實外，並有持續透過通
      訊軟體LINE與告訴人溝通施工事宜之情：依據告訴人提出
      與被告之LINE通訊紀錄（見偵卷第57至61頁），被告於10
      7 年12月7 日傳「今天12月7 日收拾萬元整」、「已收到
      」、「請幫我按確認」等文字訊息；於107 年12月9 日傳
      送浴室地磚樣式照片請告訴人挑選；於107 年12月20日傳
      送浴室地磚樣本照片給告訴人，隨即再傳送「磁磚放在管
      理室」之文字訊息給告訴人，告訴人於審理中作證時亦不
      否認上情。足認被告於107 年12月7 日收取告訴人交付之
      墊付磁磚材料10萬元後，仍積極與告訴人聯繫要求告訴人
      挑選地磚樣式，甚至將地磚樣本送到大樓管理室要求告訴
      人挑選，且被告於107 年12月9 日還傳送「你有約中央冷
      氣明天早上8 點半到嗎」之文字訊息給告訴人（見警卷第
      32頁），關心告訴人現場冷氣施工事宜，若被告存心詐騙
      ，於107 年12月7 日既已詐得10萬元，大可捲款潛逃一走
      了之，何必大費周章與告訴人聯繫挑選地磚及關心現場冷
      氣施工等事宜，就此益難認定被告主觀上有詐欺犯意。
（六）又告訴人於107 年12月20日傳送「陳桐碧」、「用假名字
      ，我明天會去報警」等LINE文字訊息給被告，互核與告訴
      人於審理中證稱︰被告無緣無故增加10幾萬，事情沒做，
      叫我再拿10幾萬給他，我已經拿18萬，我怎麼可能再拿10
      幾萬給他，所以我說這樣就不做等語相符（見原審易字卷
      第198 頁）。是本案係告訴人主觀上認為遭被告詐騙而中
      止雙方之承攬關係，並非被告單方面停止施工，被告原本
      仍有繼續施工之意，是被告辯稱是告訴人透過劉懿慧請伊
      不要繼續做這個工程等語，核與上開事證相符，應堪採信
      。綜上，本案被告於施工初始係透過劉懿慧與告訴人互動
      ，並非親自聯繫，中間甚至發生劉懿慧挑選之壁磚樣式為
      告訴人所不喜，而有拆除重做之情形，已如上述，且被告
      出具之A 估價單確實較為簡略，對於磁磚等之品牌、具體
      尺寸及樣式均未特定，以至於有B 估價單產生，過程難免
      衍生誤會，終導致告訴人要求被告停止施工並對被告提出
      詐欺告訴，均已如上述，本案僅為雙方彼此認知不同所衍
      生之施工糾紛，被告所為核與刑法詐欺罪之構成要件不符
      ，應另循民事訴訟途徑處理。
（七）至公訴意旨提及被告於通訊軟體LINE內以假名「李成功」
      與劉懿慧及告訴人互動部分，查本案被告有無構成詐欺應
      從被告實際之施工過程觀察，而非拘泥於被告於LINE內使
      用何名。又本案被告確有進場為部分之施工，僅係因與業
      主間溝通不良而有誤會，已認定如上，且被告亦於開給告
      訴人之上開兩份估價單上均書寫「已收80,000元、陳」、
      「經手人︰陳」，對於自己的姓氏亦不隱晦，是本案尚難
      以被告於通訊軟體LINE內自稱「李成功」而對被告為不利
      之認定，附此述明。
（八）檢察官雖於110 年3 月5 日原審審理時聲請再度傳喚證人
      劉懿慧，然證人劉懿慧經原審兩度傳喚，合法送達後均無
      故未到庭，顯無到庭作證之意願及可能，且本件事證已明
      ，本院認無傳喚必要；又被告雖於原審聲請傳喚證人黃明
      界，然遲至本案辯論終結前均未陳報證人住址或電話，致
      無從傳喚，亦併予指明。
    綜上所述，因被告陳桐碧有施作部分工程，其向告訴人前後
    兩次所收取之費用已大致花費在工程上而所剩無多，即難認
    被告於前後兩次向告訴人收取款項時，主觀上存有詐欺之犯
    意，公訴人所舉前開證據，尚未達於通常一般之人均不致有
    所懷疑，而得確信被告有詐欺之犯行，致無從形成有罪之確
    信，應認係民事糾葛，宜循民事途徑解決紛爭，此外復查無
    其他確切證據證明被告有詐欺情事，其犯罪即屬不能證明。
四、原審以不能證明被告陳桐碧犯罪，依法諭知無罪，核無不合
    ，檢察官上訴指摘原判決不當，為無理由，應予駁回。
五、被告陳桐碧經合法傳喚無正當理由於審判期日不到庭，依法
    不待其陳述逕行判決。
據上論結，應依刑事訴訟法第368 條、第371條，判決如主文。
本案經一審檢察官呂建興提起公訴，二審檢察官呂建昌到庭執行
職務。
中    華    民    國   110    年    10    月    29    日
                  刑事第五庭    審判長法  官  簡志瑩
                                      法  官  唐照明
                                      法  官  張盛喜
以上正本證明與原本無異。
不得上訴。
中    華    民    國   110    年    10    月    29    日
                                      書記官  黃楠婷